臺灣彰化地方法院彰化簡易庭民事判決
111年度彰簡字第198號
原      告  施玉惠  
被      告  蔡承志  
上列被告因妨害自由案件（本院110年度簡字第1246號），經原
告提起請求損害賠償之刑事附帶民事訴訟，並由本院刑事庭裁定
移送前來（本院110年度簡附民字第66號），本院於民國111年9
月22日言詞辯論終結，判決如下：
    主      文
一、被告應給付原告新臺幣15萬元，及自民國110年10月1日起至
    清償日止，按週年利率百分之5計算之利息。
二、原告其餘之訴駁回。
三、訴訟費用由被告負擔百分之25，餘由原告負擔。
四、本判決第一項得假執行，但被告如以新臺幣15萬元為原告預
    供擔保，得免為假執行。　
五、原告其餘假執行之聲請駁回。 　　　
    事實及理由
一、原告主張：原告與被告之父蔡金喜原是男女朋友，被告基於
    預備殺人或殺人未遂之犯意，於民國110年4月19日下午1時5
    1分許，在彰化縣○○市○○路000巷0號房屋2樓，手持菜刀2支
    架在原告之脖子上，並以「我數到3，你要不要離開，不然
    後果怎樣我不負責」等語恫嚇原告，導致原告心生畏懼，因
    此離開該房屋；又被告所為之前揭行為已致原告原所罹患之
    混合憂鬱情緒及焦慮適應疾患、無懼曠症之恐慌症等病症惡
    化，原告乃前往秀傳醫療社團法人秀傳紀念醫院（下稱秀傳
    醫院）就醫，故原告茲依民法第184條第1項前段、第193條
    第1項、第195條第1項前段之規定，請求被告賠償醫療費新
    臺幣（下同）1,240元、慰撫金60萬元等語，並聲明：被告
    應給付原告60萬1,240元，及自起訴狀繕本送達翌日起至清
    償日止，按週年利率百分之5計算之利息；願供擔保，請准
    宣告假執行。
二、被告抗辯：原告之上開病症並非被告所造成，而是之前就已
    罹患等語，並聲明：原告之訴駁回。
三、得心證之理由：
（一）被告之父蔡金喜與原告曾是男女朋友，於110年4月19日下
      午1時51分許，在上開房屋2樓，被告要求原告離開上開房
      屋，惟原告不同意，被告竟基於恐嚇之犯意，手持菜刀2
      支架在原告之脖子上，並以「請你馬上離開，不要逼我，
      否則後果自行承擔」等語恫嚇原告，使原告心生畏懼，致
      生危害於原告之生命、身體安全等事實，業經被告於本院
      刑事庭審理時坦承不諱（見110簡1246卷第35、36頁；本
      院卷第17頁），核與原告於警詢、偵訊時以證人身分所為
      之證述相符（見110偵8386卷第17至19、59至61頁；本院
      卷第17頁），並有扣押筆錄、扣押物品目錄表在卷可稽（
      見110偵8386卷第27至31頁；本院卷第17頁），且被告亦
      因上開事實，經本院刑事庭以110年度簡字第1246號判決
      其涉犯恐嚇危害安全罪有罪確定，亦有該案刑事判決存卷
      可參（見本院卷第13至16頁），故原告主張被告有故意以
      持刀及恫嚇言語之方式恐嚇原告，造成原告之精神活動自
      由權受損一節，應堪認定屬實。則原告依民法第184條第1
      項前段、第195條第1項前段之規定，主張被告應負故意侵
      權行為損害賠償責任，洵堪採信。
（二）原告雖另主張：被告是基於預備殺人或殺人未遂之犯意為
      前揭行為，且所為之前揭行為已致其原所罹患之上開病症
      惡化等語（見110簡附民66卷第5頁；本院卷第143頁），
      惟查：
　 1、原告於偵訊時已陳稱：被告是用刀背架在其脖子等語（見
      110偵8386卷第61頁；本院卷第17頁），且原告之身體亦
      未因前揭行為受有任何傷害，則被告是否確有預備殺人或
      殺人未遂之犯意，已有疑義；再者，原告於警詢時另陳稱
      ：被告把菜刀2支架在其脖子上，所幸其向被告表示要離
      開了，被告才沒有對其動手等語（見110偵8386卷第18頁
      ；本院卷第17頁），及於偵訊時亦陳稱：被告拿2支菜刀
      交叉架在其脖子上，刀尖部分有壓到其動脈，被告叫其離
      開，並且有數數字，數到2時，其怕被被告殺，其就離開
      了，當時如果數到3，被告可能就直接殺其等語（見110偵
      8386卷第59頁；本院卷第17頁），可見在原告說出或做出
      要離開之動作後，被告即未再持菜刀進一步傷害或追砍原
      告，堪認被告之目的應僅在於令原告離開上開房屋而已，
      難認被告主觀上已具殺人之故意，故原告上開主張：被告
      是基於預備殺人或殺人未遂之犯意為前揭行為等語，並非
      可採。
   2、原告雖提出秀傳醫院110年4月29日、110年9月13日診斷證
      明書（應診日期：110年4月29日、110年9月13日；見本院
      卷第109、111頁），以佐證上開病症有因被告所為之前揭
      行為而惡化一節（見本院卷第143頁），然原告於被告為
      前揭行為前，即已因上開病症長期在秀傳醫院就診一節，
      已為原告所自承（見本院卷第143頁），並有秀傳醫院111
      年1月25日明秀（醫）字第1110000097號函在卷可稽（見
      本院卷第115頁），而依該秀傳醫院函，原告原罹患之上
      開病症若遇有生活事件或壓力，固可能導致上開病症惡化
      ，但被告為前揭行為之日110年4月19日，距原告在秀傳醫
      院就診之日110年4月29日、110年9月13日，已相距至少10
      日之久，而此至少10日之久的期間，亦誠可能發生前揭行
      為以外之生活壓力事件，故原告原所罹患之上開病症惡化
      情形，是否確為被告所為之前揭行為所造成，容有疑問；
      況且，經本院就原告上開病症惡化情形與被告所為前揭行
      為間是否具因果關係一節函詢秀傳醫院後（見本院卷第95
      頁），秀傳醫院亦函覆：「…是否存在必然之因果關係，
      建議安排司法精神鑑定以查明之」（見本院卷第115頁）
      ，而未肯認二者間因果關係之存在。從而，本院尚難遽認
      原告原所罹患之上開病症惡化情形與被告所為之前揭行為
      間確存有相當因果關係，原告上開主張：被告所為之前揭
      行為已致其原所罹患之上開病症惡化等語，同非可採。　
      　
（三）按負損害賠償責任者，除法律另有規定或契約另有訂定外
      ，應回復他方損害發生前之原狀，第1項情形，債權人得
      請求支付回復原狀所必要之費用，以代回復原狀；又損害
      賠償，除法律另有規定或契約另有訂定外，應以填補債權
      人所受損害及所失利益為限，民法第213條第1項、第3項
      、第216條第1項分別定有明文。經查：
　 1、就醫療費： 　　
　　　原告雖主張：其所罹患之上開病症因被告所為之前揭行為
      而惡化，其遂至秀傳醫院就診，故請求被告賠償110年4月
      19日至110年9月13日之醫療費1,240元等語（見110簡附民
      66卷第7、9、19頁），然原告原所罹患之上開病症惡化情
      形與被告所為之前揭行為間並不存有相當因果關係一節，
      業如前述，故原告依民法第184條第1項前段、第193條第1
      項之規定，請求被告賠償醫療費1,240元，並非有據。
　 2、就慰撫金：
 （1）被告故意不法侵害原告之精神活動自由權，並因畏懼而離
      開上開房屋等情，已如前述，可見原告已因此受有精神上
      之痛苦，則原告依民法第184條第1項前段、第195條第1項
      前段之規定，請求被告賠償慰撫金，應屬有據。　　　
 （2）按關於非財產上損害賠償即慰撫金之核給，實務上咸認應
      斟酌實際加害情形、所生影響、請求人精神上痛苦程度、
      雙方身分、地位、經濟狀況等一切情形核定。本院審酌被
      告是成年且智識健全之人，竟不思理性行事，任意手持菜
      刀架在原告之脖子上，並以恐嚇言語恫嚇原告，導致原告
      心生畏懼，顯見被告漠視他人自由權之心態，並造成原告
      於精神上受有相當之痛苦；另依兩造之陳述（見本院卷第
      23至49、63至73頁），原告於110年具存款、保險、不動
      產等財產合計約1,388萬元，而被告於110年則具存款約14
      萬元、不動產約471萬元（按：以公告現值或課稅現值計
      算）、96年出廠之汽車1部等財產，暨兩造之學歷、生活
      狀況等一切情狀，認原告對被告請求慰撫金以15萬元為適
      當，逾此部分之請求，尚屬無據。
四、綜上所述，原告依民法第184條第1項前段、第195條第1項前
    段之規定，請求被告給付15萬元，及自起訴狀繕本送達翌日
    即110年10月1日（見110簡附民66卷第21頁）起至清償日止
    ，按週年利率百分之5計算之法定遲延利息，為有理由，應
    予准許，逾此範圍之請求，則無理由，應予駁回。
五、關於假執行之說明：原告勝訴部分，所命給付金額未逾50萬
    元，爰依民事訴訟法第436條第2項、第389條第1項第5款之
    規定，依職權宣告假執行，並依民事訴訟法第436條第2項、
    第392條第2項之規定，依職權酌定相當擔保金額，宣告被告
    預供擔保，得免為假執行。又原告就其勝訴部分雖陳明願供
    擔保請准宣告假執行，然此僅是促使本院職權之發動，故毋
    庸為准駁之諭知。至原告就其敗訴部分陳明願供擔保聲請宣
    告假執行，已因訴之駁回而失所依據，應併予駁回。
六、本件事證已臻明確，兩造其餘攻擊防禦方法及證據，核與判
    決結果不生影響，爰不一一論列，併此敘明。
七、訴訟費用負擔之依據：民事訴訟法第79條。　　
中　　華　　民　　國　　111 　年　　9 　　月　　23　　日
                  彰化簡易庭  法  官  許嘉仁
以上正本係照原本作成。
如不服本判決，須於判決送達後20日內向本院提出上訴狀（須按
他造當事人之人數附繕本）。如委任律師提起上訴者，應一併繳
納上訴審裁判費。
中　　華　　民　　國　　111 　年　　9 　　月　　23　　日
        　　　　　　　        書記官  陳火典